臺灣高等法院高雄分院刑事判決　　　　　　　　　九十二年度上訴字第一一九九號
　　上　訴　人
　　即　被　告　丙○○
　　選任辯護人　吳剛魁律師
右上訴人因偽造有價證券案件，不服臺灣高雄地方法院九十一年度訴字第三三○九號
中華民國九十二年五月十二日第一審判決（起訴案號：臺灣高雄地方法院檢察署九十
一年度偵字第二一六八二號），提起上訴，本院判決如左：
    主  文
原判決撤銷。
丙○○意圖供行使之用，而偽造有價證券，處有期徒刑壹年捌月。偽造之發票人為乙○○、付款人華南商業銀行高雄博愛分行、票號ＶＢ0000000號～ＶＢ000
0000號等支票貳拾玖紙均沒收。
    事  實
一、丙○○於民國八十九年間曾因妨害風化案件，經台灣高雄地方法院判處有期徒刑
    一年二月，緩刑三年確定，仍不知警惕，明知未經乙○○（當時為其配偶，二人
    於八十六年十一月二十七日離婚）之同意或授權，基於意圖為自己不法所有之概
    括犯意，於八十五年九月十日以乙○○之名義參加甲○○（原名周豐丁）所召集
    之互助會二會，採內標制（即活會會員應繳之會款係扣除當期之標息，而死會會
    員則每期繳納二萬元），每會會款新台幣（下同）二萬元，連同會首甲○○共計
    四十八會，約定每月十日在甲○○高雄市○○區○○路六七六號之住處開標，另
    於每年二月、五月、八月、十一月均二十五日各加標一次。甲○○誤以為乙○○
    授權丙○○處理互助會入會事宜，而將乙○○列為會員，記載在會單上。丙○○
    遂於八十六年五月十日（第十一會）及六月十日（第十三會），先後二次向甲○○佯稱乙○○有意競標，於未載明「標單」之空白紙單上偽造乙○○之署押及標
    金利息，分別以四千元、五千元之標金利息參與競標而得標（偽造之紙單於開標
    後均當場丟棄滅失），致使甲○○陷於錯誤，而向之詐取合會金共計一百十一萬
    一千元（第十一會：扣除另一乙○○活會，得其餘三十六位活會會員之會款共五
    十七萬六千元；第十三會：得三十五位活會會員之會款共五十二萬五千元），足
    以生損害於被冒標之乙○○及甲○○。
二、丙○○得標後，應會首甲○○要求，為保證日後死會會款之支付，於八十六年五
    月十日標得第十一會合會金後，竟意圖供行使之用，於八十六年五月中旬某日，
    未經乙○○之同意或授權，自其高雄市三民區○○○路十八巷十一號住處取得「
    乙○○」印章予以盜用，在「晉谷企業有限公司、負責人乙○○」之華南商業銀
    行高雄博愛分行帳戶二六○九－八號支票之發票人簽章欄上，盜蓋以乙○○印文
    為發票人、未載發票日期（授權甲○○會期屆後填寫，其後填入九十年十二月十
    日）、付款人為華南商業銀行高雄博愛分行、面額均二萬元、票號為ＶＢ000
    0000號～ＶＢ0000000號等計二十九張支票。丙○○當場將上開偽造
    完成之支票二十九張及如附表其中七張丙○○為發票人之支票（合計三十六張票
    據，即三十六位活會數），交付予甲○○作為死會會款支付之憑據，取信於甲○○，使甲○○將上開合會金五十七萬六千元交付丙○○。再於同年六月十日標得
    第十三會後，復於同年月中旬某日將如附表所示（除上開七張外）以丙○○為發
    票人之第一商業銀行北高雄分行及高雄區中小企業銀行支等三十五張（即三十五
    位活會數，附表所列四十二張交與甲○○時亦均未載發票日期，而授權甲○○填
    寫，其後均填入九十年十二月十日），交付予甲○○作為死會會款支付憑據，取
    信於甲○○，使甲○○將上開合會金五十二萬五千元交付丙○○。嗣因丙○○財
    務發生困難，為應甲○○確保其上開四十二張票款債權之要求（因原僅丙○○本
    人發票），復基於行使偽造私文書之犯意，未得乙○○之同意或授權，自上開住
    處取得「乙○○」另一印章予以盜用，而約於八十六年十二月間某日，在如附表
    之四十二張支票上盜蓋「乙○○」印文以為背書，再交還甲○○，足以生損害於
    乙○○及甲○○。嗣因上述支票陸續到期，丙○○又佯以週轉困難為由，要求甲○○暫不提示上述支票，並趁機結束其開設之電料行業務而去向不明。嗣經甲○○於八十九年十月三日向臺灣高雄地方法院檢察署對乙○○提出詐欺罪之告訴，
    始發現乙○○並未參與上開互助會，前開支票之簽發及背書均係丙○○所偽造，
    始悉上情。
三、案經甲○○訴由臺灣高雄地方法院檢察署檢察官偵查起訴。
    理  由
一、認定犯罪事實所憑之證據及理由：
（一）冒名參加互助會詐取合會金之認定－
      被告於偵查及原審時均坦承冒用「乙○○」名義參加甲○○右開互助會之事實
      （見九十一年度偵字第二一六八二號卷第五、六頁及原審卷第十九頁），核與
      告訴人甲○○指訴情節相符（同上偵卷第八頁），並於本院稱該二會係被告於
      右揭時地分別以四、五千元標得會款等情（見本院卷第一二六頁）。此外，證
      人乙○○於偵訊、原審及本院證述：伊並未參加甲○○所召集之互助會，亦未
      同意被告丙○○使用伊之名義參加互助會等語明確（見同上偵卷第十一頁、原
      審卷第三一至三二頁及本院卷第七二、一一三、一八四頁），復有該互助會會
      員名單及乙○○不起訴處分書在卷可參（見八十九年度偵字第二二三三六號卷
      第四、六五頁）。至被告雖辯稱其係以乙○○之名義跟一會，自己名義跟一會
      云云，然參佐上開會單可知，會單上確有乙○○二會（編號），足見所辯
      顯不可信；又其於本院始翻異前詞，改稱乙○○同意伊以其名義參加互助會云
      云，顯係卸責之詞，並無可採，被告此部分犯行堪以認定。
（二）偽造二十九張支票之認定－
      被告丙○○於偵查及原審調查審理時，對於冒用「乙○○」名義簽發二十九張
      支票一節均坦承不諱，惟於本院則辯稱伊經乙○○同意使用其支票簿及印章云
      云。然查：
    (一)本件二十九張支票係被告蓋用「乙○○」印章後交付甲○○等情，業經告訴人
      甲○○指訴明確（見同上偵卷第八頁及原審卷第二一頁），證人乙○○亦證稱
      未曾簽發該二十九張支票，也沒有同意被告簽發，該支票之印文亦與原印鑑章
      不符等語明確（見同上偵卷第十一頁、原審卷第三二頁及本院卷第七三頁）。
      再者，證人乙○○於偵查中經檢察官命當庭書寫該支票所載受款人「周豐丁」
      、及票面金額「貳萬元」等文字結果，其字跡工整，顯與本件二十九紙支票所
      載較為歪斜、潦草之筆跡不同，此有勘驗筆錄在卷可佐（見八十九年偵字第二
      二三三六號卷第五四頁），益徵本件二十九紙支票並非證人乙○○所簽發。此
      外，復有華南商業銀行支票及退票理由單共二十九紙影本在卷可佐（見九十一
      年度偵字第二一六八二號卷第三四至六二頁），且被告亦供認上開支票均由伊
      簽發予告訴人，足見本件二十九張支票實際上係由被告丙○○蓋用「乙○○」
      印章所簽發無訛。
    (二)至被告於本院審理中雖辯以伊經乙○○同意使用支票簿及印鑑章，只是誤蓋印
      章云云，然被告以其前妻「乙○○」名義所簽發之支票，實乃「晉谷企業有限
      公司、負責人乙○○」所開設之支票帳戶，右開二十九張支票上所蓋用之「乙○○印」印文，與該支票帳戶留存之印鑑卡明顯不符，有華南商業銀行高雄博
      愛分行九十二年三月十二日華高博存字第九八號函所附之印鑑卡影本在卷可
      參（見原審卷三六至三八頁）。再者，被告使用之印章係正方形楷書木材章，
      而該支票帳戶印鑑章則係圓形隸書章，兩者明顯有別（見八十九年偵字第二二
      三三六號卷第十頁之比較及本院卷第一八三頁）。衡情若被告已徵得乙○○之
      同意而使用支票簿及印鑑章，且自承已使用該支票帳戶長達四年之久（見本院
      卷第三三頁），豈有誤蓋非支票印鑑章之理？何況被告偽造簽發上開支票，並
      非用以支付晉谷公司業務上之用，而係其私人冒標會款交予告訴人之憑據，何
      能謂有權使用晉谷公司之支票帳戶？被告所辯乙○○有概括授權其使用上開支
      票云云，實非可採。綜上足以認定其因偽冒「乙○○」名義得標，為收取合會
      金，明知係晉谷公司支票，仍故意以「乙○○」個人印章簽發，以符合標會之
      名義，並非誤蓋印章甚明。
    (三)被告另辯稱告訴人拿一張票過來時，才發現印章蓋錯，曾告訴甲○○拿回來更
      改，他說沒關係云云，然衡諸常情，豈有持票人得知發票人使用錯誤印章發票
      ，卻未關心或急於補正印鑑章，甚至連被告所見該張支票亦未補蓋，其後告訴
      人明知此仍以該等支票向銀行提示？顯與經驗法則有違，所辯實無可信。被告
      又辯以乙○○對其簽發支票有默示同意云云，而告訴人甲○○與被告和解後亦
      附和被告說詞，改稱「被告開票時，他太太也在屋後附近，應該有同意」云云
      。惟此為證人乙○○所當庭否認，並證明「如果甲○○知道是我跟會又倒會，
      為何從來沒有向我要過會錢，甚至八十九年初還二度遇到告訴人，均未與我招
      呼或提及會錢之事，一直到八十九年十月才告我」等語（見本院卷第七三、一
      ○九頁），況依刑事訴訟法第一百六十條規定，所謂「應該有同意」云云純係
      其個人意見推測之詞，不得作為證據。何況被告於警詢時已供認「乙○○的支
      票是我本人所簽發，事前沒有告訴乙○○，事後我才對她說的，她沒有同意」
      等語（見九十一年度偵字第二一六八二號卷第六頁），益證被告係隨意拿取證
      人乙○○之印章蓋用於支票上用，以取信於告訴人甲○○，使其陷於錯誤交付
      得標合會金之犯行，甚為明確。
    (四)辯護意旨另以夫妻間原可日常生活代理簽發支票云云置辯，然民法第一千零三
      條第一項所謂夫妻於「日常家務」互為代理人，係指夫妻共同生活通常必要之
      一切事項，參加民間互助會之目的，或在於儲蓄，或在於金錢週轉之運用，雖
      其行為亦屬夫妻經濟生活之一部分，但尚非夫妻共同生活通常必要之事項，更
      遑論簽發支票，均不在日常家務之範圍內。因此，被告以其妻名義參加民間互
      助會，及以其妻名義簽發支票交付會首，均不能視為日常家務之行為，難認當
      然有權為乙○○之代理人，乙○○既否認授權或同意被告簽發支票，自應令負
      偽造有價證券之罪責。至於欠缺票據法所規定票據上應記載事項之一者，其票
      據固為無效，而被告交付告訴人二十九張支票及附表支票之發票日雖是空白，
      但已授權告訴人填載，此據被告供稱「八十六年間我標到會，就簽發支票交給
      告訴人，當時發票日是空白，授權會首於會期屆至再填上日期」等語（見本院
      卷第一二五頁），核與告訴人稱「這會在八十八年結束，我拿票過去問被告如
      何處理，他叫我不要把票軋進去，直到九十年十二月十日才填上日期」等語相
      符。則告訴人其後已就上開未完成之支票填載上發票日，而完成票據應記載事
      項，仍不影響成立偽造有價證券之罪責。
（三）偽造如附表支票四十二張背書之認定－
    (一)被告丙○○於偵查中已供承「背書上乙○○印文是我所蓋，印章係在家裡面的
      普通印章，我隨便拿的，乙○○的支票亦是我本人所開出來的。乙○○對於此
      事並無同意，事後我對她說的」等語明確（見九十一年度偵字第二一六八二號
      卷第六頁），核與告訴人甲○○指訴「支票背書是因為我要求有一個保障，因
      為被告財務發生問題，財產也被查封，那四十二張支票一開始並沒有背書，後
      來背書的時間已經忘了，是在他財務發生危機時，我才去被告的公司找他背書
      的，我親眼看被告蓋章上去」之情節相符（見同上偵卷第八頁及原審卷第二一
      頁），復有第一商業銀行北高雄分行支票三十三張、高雄區中小企業銀行支票
      九張，合計四十二紙在卷可佐（見九十一年度發查字第四五四○號卷第七至三
      九頁、第四○至四八頁）。證人乙○○於原審雖稱四十二張支票背書之印章並
      非伊所有（見原審卷第三二頁），然告訴人在本院陳明「拿給被告背書時，印
      章放在抽屜裡面」等語（見本院卷第七○、一二六頁），證人乙○○嗣於本院
      亦稱「我有刻一些印章放在抽屜，以便平日領郵局信件之用，但那不是我支票
      之印鑑，而本件乙○○之發票及背書印章，絕非我所蓋的」等語（見本院卷第
      七三頁），亦不否認背書印文與被告所提出其與乙○○八十六年十一月二十八
      日離婚協議書上「乙○○」印文相同（見本院卷第一一五頁），是被告所偽造
      四十二張背書係盜用乙○○之印章，應可認定。
    (二)再查，公訴意旨雖認被告盜用乙○○印章，而於同時同地簽發乙○○支票並背
      書之事實，然經原審勘驗告訴人甲○○提出之該支票正本結果，付款人為華南
      商業銀行高雄博愛分行之支票所載乙○○為發票人之印文，「芳」的部分上下
      有相連，且上方「艸」字型較長，而第一商業銀行北高雄分行之支票所載乙○○為背書人之印文，「芳」的部分上下未相連，「艸」的字型較短，且右側外
      框有不連續約一公厘長等情，有原審九十二年一月十五日勘驗筆錄可佐（見原
      審卷第二二頁），可見二者印文並非同一，固無疑義。但被告係先後於五、六
      月標得合會金後，分別將偽造乙○○之支票二十九張及被告為發票人之支票七
      張、其他被告為發票人之支票三十五張交付予告訴人，以資擔保向告訴人取得
      二期合會金，其後因被告財務發生困難，才要求被告在其發票之四十二張支票
      上以乙○○名義背書等情，已據告訴人於警詢指訴甚明，不因起訴事實誤認被
      告同時盜用同一枚印章而為簽發背書或告訴人忘記明確時間，而謂告訴人之指
      訴有何瑕疵可言。況且依告訴人於原審指稱被告背書之時間約在其與乙○○離
      婚後（見原審卷第四五頁），再佐以證人乙○○所稱「我離婚後還住在原十全
      路處所，直到八十八年元月份才將印章等貴重物品搬回娘家，也將大門鑰匙全
      部換掉，被告就不可能拿到，但之前被告可以輕易拿到我平常的便章」等語（
      見本院卷第一一六頁），據此應可認定被告偽造背書之時間約在八十六年十二
      月間左右，茲此敘明。
    (三)被告固辯稱：伊共參加二會，因為其中一會是伊自己的名字，所以伊為發票人
      之四十二張支票並無他人背書之必要，伊沒有在四十二張支票上蓋用乙○○印
      章云云。然被告冒用乙○○名義參加二會，有互助會單可按，且被告簽發該四
      十二張支票之初並未有乙○○之背書，乃嗣後被告丙○○財務發生危機，甲○○持該四十二張支票要求被告保障其票款債權之權益，被告始蓋用「乙○○」
      印章以背書等情，業經告訴人甲○○於原審及本院審理中證述明確（見原審卷
      第二一、四五頁及本院卷第七○頁）。則附表所示四十二張支票既為嗣後方盜
      用「乙○○」印章以背書，縱如被告所辯其中一會係以被告自己名義參加，亦
      無法據為被告有利之認定。何況被告係以乙○○名義參加二會等情，已詳如前
      述，是被告上揭所辯，顯無可採。
    綜上事證，已足確定被告犯罪事實之依據。本件事證明確，被告右開犯行堪以認
    定，應依法論科。
二、犯罪之法律適用：
（一）被告意圖為自己不法之所有，未經乙○○同意或授權，冒用「乙○○」之名義
      參加互助會並冒用其名義標取合會金，使其他未得標之活會會員陷於錯誤而交
      付會款，並使告訴人甲○○交付得標之合會金，所為係犯刑法第三百三十九條
      第一項之詐欺取財罪。又被告冒用「乙○○」名義，在空白紙張上書寫姓名，
      並填寫標金利息（見本院卷第一八九頁），紙張上除乙○○姓名及欲標取會款
      所出利息金額外，並未書有「標單」之意旨，就文義本身並不足以獨立表示一
      定用意之證明，然依民間互助會之習慣，足以表示係某會員以其名義願出所書
      金額之利息以標取互助會合會金之證明，足以生損害於乙○○及甲○○，應成
      立刑法第二百二十條第一項（八十六年十月八日修正前第二百二十條）、第二
      百十條之偽造準私文書罪。被告進而憑之參加開標，已達於行使該文書之階段
      ，其偽造之低度行為，應為行使之高度行為所吸收，僅應依刑法第二百十六條
      、第二百十條之行使偽造準私文書罪。其偽造署押係偽造私文書之部分行為，
      不另論罪。
（二）發票人得授權持票人填載票據上應記載之事項，最高法院六十七年台上字第三
      八九六號判例可資參考，而被告交付告訴人二十九張支票及附表支票之發票日
      雖是空白，但已授權告訴人填載，已如前述，就此發票日期為發票人之填寫機
      關，其後告訴人已就上開未完成之支票填載上發票日，而完成票據應記載事項
      ，與發票人自行填寫發票日完成簽發支票之行為無異。是被告意圖僅供行使之
      用，於得標後盜用「乙○○」印章偽造簽發支票及支票背書，並據以行使之行
      為，係犯第二百零一條第一項之偽造有價證券罪及第二百十六條、第二百十條
      之行使偽造私文書罪。被告復持偽造支票，向告訴人詐取其得標合會金之行為
      （因本件互助會之會員間並不發生法律關係，被告冒標後之債務亦由告訴人負
      責，是被害人僅會首甲○○），另犯刑法第二百零一條第二項之行使有價證券
      罪及刑法第三百三十九條第一項之詐欺取財罪（最高法院六十二年度第一次刑
      事庭決議參照）。其盜用「乙○○」印章之行為，分別為其偽造有價證券及偽
      造私文書之部分行為，均不另論罪；又其行使偽造有價證券之行為，應為較重
      之偽造有價證券行為所吸收，另其偽造私文書之低度行為則為其行使偽造私文
      書之高度行為所吸收，亦俱不另論罪。又其同時同地偽造同一被害人之多張支
      票及多件支票背書之私文書，因被害法益僅一個，應僅單純論以一偽造有價證
      券罪及一行使偽造私文書罪。
（三）核被告所為，分別犯刑法第二百十六條、第二百十條之行使偽造準私文書罪（
      標單部分）、刑法第三百三十九條第一項之詐欺取財、刑法第二百零一條第一
      項之偽造有價證券罪及刑法第二百十六條、第二百十條之行使偽造私文書罪（
      背書部分）。被告二次冒標詐欺及行使偽造標單行為，各時間緊密，手法相同
      ，顯係基於概括犯意而反覆為之，應依連續犯之規定各論以一罪。上開二罪有
      方法目的之牽連關係，應從一重依行使偽造準私文書論處。又被告偽造支票以
      詐取合會金，所犯二罪亦有方法目的之牽連關係，應從一重依偽造有價證券罪
      處斷。準此，上開行使偽造準私文書、偽造有價證券及行使偽造私文書等三罪
      間互有方法目的之牽連關係，應從一重之偽造有價證券罪處斷。此外，偽造有
      價證券之法定最低本刑為三年以上有期徒刑，考其立法意旨在維護市場秩序，
      保障交易信用，但此二十九張支票，係會首於被告五月十日標會後要求提出會
      員名義之支票，藉此擔保會款之用，被告一時思慮不周而致罹刑章，因其犯罪
      被害之人僅告訴人及被害人乙○○二人，對於市場金融秩序危害尚低，且分別
      與被害人乙○○、甲○○達成和解，被害人並當庭請求原諒被告，給予自新之
      機會，乃屬情輕而法重，其情狀顯有可憫之處，如量處最輕法定本刑，仍嫌過
      重，酌依刑法第五十九條之規定減輕其刑。
（四）被告提出臺灣高雄地方法院檢察署九十年度偵字第六二二六號不起訴處分書（
  見本院卷第三六頁），說明本件原判決未注意此，仍就有連續犯關係而屬法律
      上同一案件之本案為實體判決，尚有未洽云云。然該件雖係由告訴人甲○○對
      被告提起詐欺告訴之案件，檢察官以查無充分證據證明被告有不法所有之意圖
      而認犯罪嫌疑不足，即使告訴人聲請再議經駁回，理由亦以民事債務糾紛論斷
      ，此亦有九十年度議字第一○九六號處分書在卷可稽（見本院卷第三七頁），
      均無涉及被告冒標情形，且係被告自任會首召集互助會所生糾紛，亦與本案被
      告係參加告訴人召集之互助會明顯有別。況按刑事訴訟法第二百六十條雖規定
      不起訴處分已確定者，除發見新事實證據或特定再審原因，不得對於同一案件
      再行起訴。而此規定所謂同一案件，係指事實上同一案件，並不包括法律上同
      一案件在內，蓋偵查中並不生偵查不可分之問題，亦即已經不起訴之部分與其
      他未經不起訴之部分並不生全部或一部之關係，因之其他部分如經偵查結果，
      認為應行提起公訴者，仍得提起公訴，既非所謂上開規定之「同一案件」，從
      而本件起訴自不受該條規定之限制。準此，本件自得認定被告冒標詐欺之犯行
      ，附此說明。
三、本件撤銷改判之理由：
（一）按同時同地偽造同一被害人之多張支票時，其被害法益仍僅一個，不能以其偽
      造之支票張數計算其法益（最高法院七十三年台上字第三六二九號判例可資參
      照）。原判決既認定被告同時同地偽造乙○○二十九張支票，但卻認被告前後
      多次偽造有價證券之犯行，而論以連續犯，顯有違誤。
（二）被告用以偽造支票及背書之「乙○○」印章均屬真正，已經本院查明如前，公
      訴意旨亦同此認定，而原判決卻謂偽造支票之印章係取自被告住處經他人偽刻
      云云，並無任何證據足資佐證，認定尚屬違誤。再者，被告所冒標二會之標息
      固未明確，但原判決僅以不詳標金說明，且未計算認定被告詐得合會金之數額
      ，不但事實之認定不明，且影響量刑之酌定，顯有未洽。另被告偽造簽發以乙○○為發票人之支票二十九張及附表所列四十二張支票，原均未載發票日期，
      而係空白授權告訴人填寫，其後告訴人始均填入九十年十二月十日，原判決就
      此漏未詳載，亦有疏誤。
（三）按冒用他人名義書寫標單，苟標單上除被冒標者姓名及欲標取會款所出利息金
      額外，並書有「標單」之意旨，固屬刑法第二百十條所稱之私文書；惟如僅在
      紙上書寫被冒標者姓名及所出利息之金額，依民間互助會之習慣，足以表示係
      某會員製作之標單，則屬同法第二百二十條第一項之準私文書；若僅在紙上填
      寫金額，而未書寫標會者姓名或其代號者，尚不足以表示標會者名義之證明，
      此紙張即非刑法上所稱之文書（最高法院九十年台上字第二五七五號及九十一
      年台上字第五六八三號判決參照）。亦即標單之書寫內容為何，涉及法律適用
      ，然原審對標單全未查明，復又論以行使偽造準私文書之犯行，其後判決未予
      沒收亦未說明任何理由，均有不當。
（四）原判決以背書與簽發之乙○○印章不同，或以告訴人所稱忘記被告背書之正確
      時間，而認無從證明被告有偽造背書之犯行。然告訴人已指訴其原收受被告簽
      發之支票四十二張，嗣因被告發生財務危機才要求被告背書，被告即從公司抽
      屜隨便取一乙○○印章以資背書，我親眼看被告蓋上去等語，不可謂公訴意旨
      認持同一印章簽發並背書有誤，或告訴人忘記正確時間，即認上開背書非被告
      所為，顯違經驗法則，且無視被告已於警詢供認「乙○○對此事並無同意」等
      語明確，事實認定甚有可議。
    被告上訴意旨否認犯罪，指摘原判決不當，雖無理由，但原判決既有右開可議之
    處，仍應由本院將原判決撤銷改判。
四、審酌被告前有妨害風化前科，素行非佳，此有臺灣高等法院被告全國前案紀錄表
    在卷可查，利用其前妻名義參加互助會，並冒用其名義標取會款、簽發支票及背
    書，詐得金額共計一百餘萬元，對告訴人甲○○、被害人乙○○造成損害非低，
    其原於偵查及原審坦承犯行，且與告訴人達成和解，嗣於本院則翻異前供，犯後
    態度已異，本應從重量刑，參以其後積極與被害人乙○○達成和解等一切情狀，
    仍如原審量處有期徒刑一年八月（關於偽造有價證券之事實雖未論以連續犯，但
    併予論處原審未審究之偽造背書犯行，則犯罪情節與原審相當）。被告所偽造發
    票人乙○○、付款人華南商業銀行高雄博愛分行、票號ＶＢ0000000號～
    ＶＢ0000000號等支票共計二十九紙，雖未扣押在案，然現在告訴人甲○○持有中尚未滅失，此業據告訴人陳述明確，是該偽造之有價證券，不問屬被告
    與否，均應依修正後刑法第二百零五條之規定宣告沒收（最高法院八十七年台上
    字第三三九七號判決參照）。至於附表所列告訴人所有之四十二張支票「乙○○
    」背書雖係被告所偽造，惟刑法第二百十九條所定不問屬於犯人與否沒收之者，
    以偽造之印文或署押為限，盜用者不在其列。被告盜用乙○○真正之印章用以偽
    造背書，則此等印文係盜用而非出於偽造，自不在上開條文所定沒收之列。又被
    告冒用乙○○名義書寫「標單」係屬刑法第二百二十條第一項以文書論之準私文
    書，原應依法沒收上開文書。惟上開偽造標單，均於開標後即當場丟棄而滅失不
    存在，已據被告及告訴人甲○○供明在卷，且社會常情亦係當場作廢撕毀，自無
    保存之必要，爰不另就上開標單諭知沒收。至於辯護人請求給予被告自新之機會
    ，但被告已有犯罪前科，且犯後未有悔意，雖均已與告訴人、被害人乙○○達成
    和解，仍無從諭知緩刑，併此敘明。
據上論結，應依刑事訴訟法第三百六十九條第一項前段、第三百六十四條、第二百九
十九條第一項前段、刑法第二百零一條第一項、第二百十六條、第二百十條、第三百
三十九條第一項、第五十五條、第五十九條、修正後第二百零五條，罰金罰鍰提高標
準條例第一條前段，判決如主文。
本案經檢察官林應華到庭執行職務。
中      華      民      國     九十三     年      二     月    二十七   日
                              臺灣高等法院高雄分院刑事第三庭
                                  審判長法官  周賢銳
                                        法官  黃蕙芳
                                        法官  黃建榮
右正本證明與原本無異。
如不服本判決應於收受本判決後十日內向本院提出上訴書狀，其未述上訴理由者，
並得於提起上訴後十日內向本院補提理由書狀（均須按他造當事人之人數附繕本)「
切勿逕送上級法院」。
                                      書記官  鄭翠芬
中      華      民      國     九十三     年      二     月    二十七   日
附錄本判決論罪法條：
刑法第二百一十六條
行使第二百十條至第二百十五條之文書者，依偽造、變造文書或登載不實事項或使登
載不實事項之規定處斷。
刑法第二百十條
偽造、變造私文書，足以生損害於公眾或他人者，處五年以下有期徒刑。
刑法第二百零一條第一項
意圖供行使之用，而偽造、變造公債票、公司股票或其他有價證券者，處三年以上十
年以下有期徒刑，得併科三千元以下罰金。
附表
┌──┬──────┬───┬───┬──────┬──┬───────┐
│編號│票號        │票載發│金額（│付款銀行    │張數│備註          │
│    │            │票日  │新台幣│            │    │              │
│    │            │(民國)│）    │            │    │              │
├──┼──────┼───┼───┼──────┼──┼───────┤
│一  │MB0000000至 │12.10.│二萬元│第一商業銀行│一○│發票人：丙○○│
│    │MB0000000   │      │      │北高雄分行  │    │背書人：乙○○│
├──┼──────┼───┼───┼──────┼──┼───────┤
│二  │MB0000000至 │同右  │同右  │同右        │七  │同右          │
│    │MB0000000   │      │      │            │    │              │
├──┼──────┼───┼───┼──────┼──┼───────┤
│三  │MB0000000   │同右  │同右  │同右        │一  │同右        │
├──┼──────┼───┼───┼──────┼──┼───────┤
│四  │MB0000000   │同右  │同右  │同右        │一  │同右          │
├──┼──────┼───┼───┼──────┼──┼───────┤
│五  │MB0000000   │同右  │同右  │同右        │一  │同右          │
├──┼──────┼───┼───┼──────┼──┼───────┤
│六  │MB0000000至 │同右  │同右  │同右        │二  │同右          │
│    │MB0000000   │      │      │            │    │              │
├──┼──────┼───┼───┼──────┼──┼───────┤
│七  │MB0000000   │同右  │同右  │同右        │一  │同右          │
├──┼──────┼───┼───┼──────┼──┼───────┤
│八  │MB0000000   │同右  │同右  │同右        │一  │同右          │
├──┼──────┼───┼───┼──────┼──┼───────┤
│九  │MB0000000至 │同右  │同右  │同右        │六  │同右          │
│    │MB0000000   │    │      │            │    │              │
├──┼──────┼───┼───┼──────┼──┼───────┤
│一○│MB0000000至 │同右  │同右  │同右        │三  │同右          │
│    │MB0000000   │      │      │            │    │              │
├──┼──────┼───┼───┼──────┼──┼───────┤
│一一│KGC0000000至│12.10.│二萬元│高雄區中企業│三  │發票人：丙○○│
│    │KGC0000000  │      │      │銀行三民分行│    │背書人：乙○○│
├──┼──────┼───┼───┼──────┼──┼───────┤
│一二│KGC0000000至│同右  │同右  │同右        │四  │同右          │
│    │KGC0000000  │      │      │            │    │              │
├──┼──────┼───┼───┼──────┼──┼───────┤
│一三│KGC0000000  │同右  │同右  │同右        │一  │同右          │
├──┼──────┼───┼───┼──────┼──┼───────┤
│一四│KGC0000000  │同右  │同右  │同右        │一  │同右          │
├──┴──────┴───┴───┴──────┴──┴───────┤
│合計共四十二張支票                                                    │
└───────────────────────────────────┘
